【裁判字號】    90,上易,1642
【裁判日期】    901025
【裁判案由】    傷害
【裁判全文】
臺灣高等法院高雄分院刑事判決                    九十年度上易字第一六四二號
    上  訴  人
    即  被  告  乙○○
右上訴人因傷害案件，不服臺灣高雄地方法院九十年度易字第五０二號中華民國九十
年五月三十一日第一審判決（起訴案號：臺灣高雄地方法院檢察署八十九年度偵字第
五五二九號），提起上訴，本院判決如左：
      主  文
上訴駁回。
      事  實
一、乙○○與黃雪美原係夫妻關係，業於八十九年三月十六日協議離婚。乙○○於民
    國八十九年二月二十七日凌晨二時許，前往甲○○所經營設於高雄縣鳳山市○○
    路十六號鳳山屠宰場內之豬肉產品工廠，欲找擔任加工員當日上夜班之黃雪美，
    見甲○○在場，因氣憤甲○○與黃雪美在外以夫妻自稱，遂出言質問楊某，二人
    發生口角爭執，乙○○乃基於傷害之犯意，持不明鈍器毆打甲○○，致其受有頭
    皮裂傷（傷口縫合二×一公分）及胸前擦傷（四×０‧二公分）之傷害。嗣甲○
    ○亦基於傷害之犯意，拾起一旁之木棍毆打乙○○，致乙○○亦受有頭部外傷、
    雙大腿挫創傷併瘀腫（左大腿十×一‧七×三公分，右大腿三×二公分）及右手
    拇指挫傷等傷害（甲○○傷害部分另經原審法院鳳山簡易庭以八十九年度鳳簡字
    第二六０號判決確定）。
二、案經甲○○訴由台灣高雄地方法院檢察署檢察官偵查起訴。
      理  由
一、訊據被告乙○○固不諱言有於右揭時、地因不滿告訴人與其妻黃雪美在外自稱夫
    妻，遂質問告訴人等事實，惟矢口否認有何傷害犯行，辯稱：當天是告訴人持木
    棍毆打伊；伊沒有打告訴人，告訴人所受之傷是假造的云云。惟查：
（一）右開犯罪事實，業據告訴人甲○○於偵訊時及本院調查程序中指訴明確，並有
    八十九年二月二十七日當日之驗傷診斷證明書乙紙附卷足憑。觀諸前揭診斷證明
    書所載，告訴人所受之傷勢係頭皮裂傷及胸前擦傷，核與其指訴遭被告持不明鈍
    器毆打頭部，及推拉胸部等受傷部位相符，並經在場證人黃雪美於偵訊時證稱：
    被告找我後即找告訴人理論，質問其為何要破壞他的家庭，未看清楚被告持何物
    惟一反身看見被告敲告訴人頭部，告訴人頭部即流血，後來告訴人有持木棍打被
    告小腿等情節；證人杜惠美亦於同次偵訊時證述：當時聽到被告用台語罵告訴人
，並看到被告與告訴人推來推去，被告確有持東西打告訴人頭部，但未看清楚是
    拿何物，告訴人頭部被打一直流血，才拿木棍打被告腿上三次等語（均參見八十
    九年八月八日偵訊筆錄），二者就被告乙○○與告訴人甲○○先有口角爭執、被
    告先動手毆打告訴人、告訴人嗣持木棍毆打被告及告訴人頭部受傷流血等情，供
    證情節大致相符，證人雖均受雇於告訴人，然其亦同時證稱親見告訴人持木棍毆
    打被告之不利告訴人之證述，足認證人前開證詞並無偏頗之處，均堪予採信。
（二）被告辯稱：警察到場處理時，告訴人仍在現場且尚未受傷，其傷勢係事後假造
    云云。惟證人即到場處理警員莊宏明、蕭貴華分別於原審調查、審理時到庭結證
    稱：到現場處理時只看見當事人之一，即是躺在地上受傷的被告；據其他在場人
    士告知先前有打架情事，告訴人已先行至醫院就診等語（見原審九十年四月二十
    三日訊問筆錄、五月十七日審判筆錄），均明確證述並未親見告訴人在現場，無
    從查證其傷勢情形，被告上開所辯：警察可證明到場時告訴人並未受傷云云，即
    與事實不符，尚難採信。告訴人之傷勢既有其提出同日之驗傷診斷單為憑，自屬
    有據，應堪採憑。
（三）至證人謝碧惠即被告之妹於原審調查程序中雖證稱：事後有陪被告回現場開回
    車子，看見告訴人時確定其頭上沒有任何包紮痕跡云云（見原審九十年三月十九
    日訊問筆錄），惟證人並未親見雙方打架之經過，上開證言僅屬事後狀況之描述
    ，無從據此認定案發當時告訴人所受傷勢之實際情形，況證人與被告係手足至親
    關係，其證詞不免有偏頗迴護之虞，尚難據此片語證述而為對被告有利之認定。
    綜上，被告空言辯稱未打告訴人，係告訴人假造傷勢云云，洵屬避就卸責飾詞，
    委不足取。事證明確，被告上開傷害之犯行，應堪認定。
（四）被告雖聲請傳訊證人潘黃金蝦，惟其供明潘黃金蝦沒有看到及聽到我們講何事
    為何杜惠美會聽到及看到，而杜惠美與潘黃金蝦縱如被告所述二人同時在場，惟
    二人之注意力未必一致，故縱使潘黃金蝦未目賭及聽到告訴人與被告爭吵、打鬥
    之經過，亦不能證明杜惠美當時即未目賭及聽到被告與告訴人之過節，況杜惠美
    既已目賭傷害過程之始末，如上所述，被告聲請傳訊潘黃金蝦，核無必要，併此
    敘明。
二、核被告乙○○所為，係犯刑法第二百七十七條第一項之傷害罪。原審以被告事證
    明確，適用刑法第二條第一項前段、第二百七十七條第一項、修正後第四十一條
    第一項，罰金罰鍰提高標準條例第一條前段、第二條，審酌被告僅因細故與告訴
    人起爭執，即以暴力相向，且犯罪後猶飾詞圖卸犯行，未見具體悔過認錯表現，
    復未與告訴人達成民事和解，惟告訴人所受傷害程度尚非嚴重，及被告自身所受
    傷勢非輕等一切情狀，量處拘役貳拾日，又以被告行為後，中華民國刑法第四十
    一條業於九十年一月十日修正公布，同年月十二日生效，依刑法第二條第一項前
    段之規定，適用裁判時之法律即修正後之刑法第四十一條第一項之規定，併予諭
    知易科罰金之折算標準，經核認事用法均無違誤，量刑亦稱允當，被告上訴意旨
    ，否認犯罪，指摘原判決不當，為無理由，應予駁回。
據上論結，應依刑事訴訟法第三百六十八條，判決如主文。
本案經檢察官陳國全到庭執行職務。
中    華    民    國         九十       年      十      月    二十五    日
                              臺灣高等法院高雄分院刑事第五庭
                                  審判長法官  吳水木
                                        法官  洪慶鐘
                                        法官  趙文淵
右正本證明與原本無異。
不得上訴。
                                    書記官  唐奇燕
中    華    民    國         九十       年      十      月    二十九    日
附錄本判決論罪之法條全文
刑法第二百七十七條條第一項：
  傷害人之身體或健康者，處三年以下有期徒刑、拘役或一千元以罰金。
                                                                      Ｈ


司法院資訊處製作；財團法人民間司法改革基金會備份。
